臺灣高等法院臺中分院刑事判決　　　　　　　　九十三年度上更(一)字第一八一號
　　上　訴人即
　　被　　　告　丁○○
右上訴人因偽造文書等案件，不服臺灣南投地方法院九十年度訴字第一七三號中華民
國九十年七月二十三日第一審判決（起訴案號：臺灣南投地方法院檢察署八十九年度
偵字第三七二二號），提起上訴，經判決後，由最高法院第一次發回，本院判決如左
：
      主  文
原判決撤銷。
丁○○共同連續變造國民身分證，足以生損害於公眾及他人，處有期徒刑月，在變
造之丙○○、乙○○國民身分證上所黏貼之「丁○○」照片各壹張，均沒收；又連續
行使偽造私文書，足以生損害於他人，處有期徒刑捌月，扣案如附表一所示偽造之信
用卡伍張、及在附表二所示信用卡簽帳單上所偽造之「盧中宏」簽名署押枚、「乙○○」簽名署押柒枚，均沒收。應執行有期徒刑拾月，在變造之丙○○、乙○○國民
身分證上所黏貼之「丁○○」照片各壹張、扣案如附表一所示偽造之信用卡伍張、及
在附表二所示信用卡簽帳單上所偽造之「盧中宏」簽名署押枚、「乙○○」簽名署
押柒枚，均沒收。
      事  實
一、丁○○曾於民國（下同）八十八年間，因犯恐嚇取財罪，經臺灣南投地方法院於
    八十九年一月二十五日判處有期徒刑一年二月，緩刑四年確定，詎於緩刑期間，
    仍不知悔改，復與自稱「張助理」之不詳姓名成年男子，基於共同變造國民身分
    證之犯意聯絡與概括犯意，由丁○○於八十九年九月初某日，在臺中市第一廣場
    前，將其本人之照片二張交給「張助理」，再由「張助理」在臺中市內之不詳地
    點，將丁○○之照片先後換貼在丙○○、乙○○之國民身分證上，以此方式，連
    續變造丙○○、乙○○之國民身分證各一枚完成，足生損害於戶政機關對於國民
    身分證核發管理之正確性，並分別足生損害於丙○○、乙○○二人。上開自稱「
    張助理」之不詳姓名成年男子在變造上開二枚國民身分證完成之後，即將之均交
    予丁○○，以備丁○○日後有需要時持以使用。惟丁○○尚未持以行使，即於八
    十九年九月二十一日下午四時三十分許，駕駛車牌號碼為Ｂ三─四七一八號之自
    小客車，行經國道一號中山高速公路員林收費站北向處時，被警查獲（並扣得上
    開二枚變造之國民身分證）。
二、丁○○又另基於行使偽造私文書、以圖為自己不法所有之詐欺手段之概括犯意，
    在同上開時間、地點，先以每張新臺幣（下同）二萬元之代價，向「張助理」購
    買如附表一所示盜拷偽造之信用卡共五張之後，即由丁○○分別在上開信用卡之
    背面簽名欄內，依序偽造「乙○○」、「乙○○」、「盧中宏」、「盧中宏」、
    「陳傑高」之簽名署押各一枚，而偽造足以表徵「乙○○」、「乙○○」、「盧
    中宏」、「盧中宏」、「陳傑高」等人在各該信用卡有效期限內有權使用各該信
    用卡之辨識與證明之私文書共五紙完成，除分別足生損害於「乙○○」、「乙○○」、「盧中宏」、「盧中宏」、「陳傑高」之外，並足生損害於附表一所示各
    盜拷偽造信用卡之原持卡人及發卡銀行。此後，丁○○並將附表一編號一、三所
    示之偽造信用卡於下列時、地，為詐欺取財之目的而持以行使（迄至後列時、地
    被警查獲時，附表一編號二、四、五所示之偽造信用卡，均尚未被持以行使），
    即：
（一）丁○○先於八十九年九月十六日中午十二時五十二分、及下午十四時十九分、
      與十四時四十九分，行使附表一編號三所示偽造之渣打銀行信用卡，連續在雲
      林縣斗六市之「大大銀樓」、「富凱城西餐廳」、「南昌童裝中心」，向該等
      特約商店之店員冒充其係「盧中宏」本人刷卡消費，分別購買（消費）價值一
      萬七千八百元、一千五百十八元、及二萬三千四百元之商品，並以信用卡持卡
      人自居，在附表二編號一至三所示之簽帳單上，各偽造「盧中宏」之簽名署押
      各一枚（表徵「盧中宏」已簽認上開消費，並請發卡銀行對上開特約商店付款
      ），據以偽造「盧中宏」名義之私文書共三紙完成，後並進而持以行使，使上
      開特約商店之店員均陷於錯誤，而分別將丁○○所購買之上開商品均交給丁○○，其上開行使偽造私文書之行為，均足以生損害於盧中宏、李秀琴、及原發
      卡銀行（即玉山商業銀行）。
（二）丁○○後於八十九年九月十八日中午十二時十二分、及下午十三時十一分、十
      三時三十五分、以及晚上二十一時五十五分，又以同一手法，行使附表一編號
      一所示偽造之慶豐銀行信用卡，連續在雲林縣斗六市之「大大銀樓」、「南昌
      童裝中心」、「臺灣加油站有限公司」、「車寶貝汽車百貨股份有限公司」，
      向該等特約商店之店員冒充其係「乙○○」本人刷卡消費，分別購買價值二萬
      四千二百元、一萬八千四百元、九百元、五千九百四十五元之商品，並以該信
      用卡持卡人自居，在附表二編號四至七所示之簽帳單上，各偽造「乙○○」之
      簽名署押各一枚（表徵「乙○○」已簽認上開消費，並請發卡銀行對上開特約
      商店付款），據以偽造「乙○○」名義之私文書共四紙完成，後並進而持以行
      使，使上開特約商店之店員均陷於錯誤，而分別將丁○○所購買之上開商品均
      交給丁○○，其上開行使偽造私文書之行為，均足以生損害於乙○○、郭美蓮
      及原發卡銀行（即玉山商業銀行）。
（三）丁○○又於八十九年九月十九日下午十七時十八分，以同一手法，行使附表一
      編號一所示偽造之慶豐銀行信用卡在雲林縣斗六市之「大大銀樓」，向該特約
      商店之店員冒充其係「乙○○」本人刷卡消費，購買價值一萬五千二百元之商
      品，並以該信用卡之持卡人自居，在附表二編號八所示之簽帳單上，偽造「乙○○」之簽名署押一枚（表徵「乙○○」已簽認上開消費，並請發卡銀行對上
      開特約商店付款），據以偽造「乙○○」名義之私文書一紙完成，後並進而持
      以行使，使上開特約商店之店員均陷於錯誤，而將丁○○所購買之上開商品交
      給丁○○，其上開行使偽造私文書之行為，均足以生損害於乙○○、郭美蓮及
      原發卡銀行（即玉山商業銀行）。
（四）丁○○再於八十九年九月二十日凌晨零時四十分、與三時二十分，以同一手法
      ，行使附表一編號一所示偽造之慶豐銀行信用卡，連續在雲林縣斗六市之「仟
      禧小吃部」、及「臺灣丸久股份有限公司」（即丸久超市斗六店），向該特約
      商店之店員冒充其係「乙○○」本人刷卡消費，分別購買價值九千五百元、一
      千六百四十八元之商品，並以上開信用卡之持卡人自居，在附表二編號九至十
      所示之簽帳單上，各偽造「乙○○」之簽名署押各一枚（表徵「乙○○」已簽
      認上開消費，並請發卡銀行對上開特約商店付款），據以偽造「乙○○」名義
      之私文書共二紙完成，後並進而持以行使，使上開特約商店之店員均陷於錯誤
      ，而分別將丁○○所購買之上開商品均交給丁○○，其上開行使偽造私文書之
      行為，均足以生損害於乙○○、郭美蓮及原發卡銀行（即玉山商業銀行）。
三、嗣至八十九年九月二十一日下午四時三十分許，丁○○攜帶上開偽造之信用卡五
    張、及變造之國民身分證二枚，駕駛車牌號碼Ｂ三─四七一八號之自用小客車，
    沿國道一號中山高速公路北上行駛，駛至員林收費站時，為警查獲，並扣得前開
    偽造之信用卡五張及變造之國民身分證二枚。
四、案經內政部警政署國道公路警察局第三警察隊報請臺灣彰化地方法院檢察署呈請
    臺灣高等法院臺中分院檢察署檢察長令轉臺灣南投地方法院檢察署檢察官偵查起
    訴。
      理  由
一、訊據本案上訴人即被告丁○○（以下簡稱被告）對其前開犯罪事實，除辯稱：係
    受自稱「張助理」之不詳姓名成年男子所僱用，以收取刷卡金額之二成為代價外
    ，其對上開共同變造國民身分證、行使偽造私文書、及詐欺取財之行為，已於警
    、偵訊中，及於原審法院、本院前審、及本院本案審理時，均坦白承認。雖仍以
    前開情詞，辯稱其犯罪僅係受僱云云，惟被告於檢察官訊問時，除供稱不知「張
    助理」之真正姓名（見偵查卷宗第二六頁）外，並未以前開情詞置辯。後至原審
    法院審理時，被告除亦坦承公訴人之起訴事實確屬實在（見原審卷宗第四一、五
    ○頁）之外，亦未辯稱上情。且被告迄今尚未能供述自稱「張助理」之成年男子
    之真正姓名，謂其會在支付每張二萬元之代價，向「張助理」購買如附表一所示
    盜拷偽造之信用卡共五張之後，願負刑法行使偽造私文書與詐欺取財之罪責，將
    犯罪所得贓物交給「張助理」，再向「張助理」收取刷卡金額之二成作為代價，
    此亦與情理有違。再徵之被告於警訊供稱犯罪所得係與「張助理」共同平分（見
    警訊卷），於本院前審辯稱八十九年九月十六日、及同月十八日之犯罪所得均交
    與「張助理」，同月十九日、及二十日之犯罪所得則供己使用（見本院前審卷宗
    第二三、二四頁），及至本院又改稱上情（見本院本案卷宗第二六頁），此部分
    所辯亦屬反覆不一等情觀之，被告此部分所辯，顯係飾卸之詞，難認可採。復據
    被害人王修德、郭美蓮、李秀琴等人於警訊時指述甚詳（見偵查卷第七至九頁）
    ，並有如附表二所示之簽帳單影本十張、刷卡消費明細表二紙、如附表一所示偽
    造之信用卡五張、變造之丙○○、乙○○國民身分證各一枚、及原審公務電話紀
    錄表三紙扣案可稽（見偵查卷第三六、四五、四六、四八、五○至五二、五九至
    六四頁及原審卷第一三、一四、二八頁），足證被告自白犯罪部分亦與事實相符
    。此外，被告共同變造丙○○、乙○○國民身分證之行為，除足生損害於戶政機
    關對於國民身分證核發管理之正確性外，亦分別足生損害於丙○○、乙○○二人
    ；另其就偽造之信用卡部分，其偽造、及行使上開私文書之行為，亦分別足生損
    害於上開各私文書之名義制作人、盜拷偽造信用卡之原持卡人、及發卡銀行。本
    案事證已臻明確，被告犯行洵堪認定。
二、核被告所為：（一）就其提供自己照片二張，供「張助理」變造丙○○、乙○○
    之國民身分證各一枚部分，係犯刑法第二百十二條之變造特種文書罪。被告連續
    變造上開二枚國民身分證之行為，其犯罪時間緊接，犯罪構成要件相同，顯係基
    於概括犯意反覆而為，應依刑法第五十六條連續犯之規定，論以一罪並加重其刑
    。又被告就此部分犯行之實施，與自稱「張助理」之不詳姓名成年男子之間，有
    犯意聯絡及行為分擔，均為共同正犯；（二）又就被告前開犯罪事實欄所載之犯
    罪事實二部分，係犯刑法第二百十六條、第二百十條之行使偽造私文書罪、及同
    法第三百三十九條第一項之詐欺取財罪。至於被告偽造署押之行為，係其偽造私
    文書之部分行為，已被偽造私文書之行為所吸收，而不另論罪；被告偽造私文書
    後又持以行使，其偽造私文書之低度行為，亦被行使偽造私文書之高度行為所吸
    收，亦不另論罪（至於被告有偽造私文書但未行使部分，因與其他偽造私文書之
    行為有連續犯之裁判上一罪關係，亦同被吸收而不另論罪）。又被告行為後，刑
    法雖於九十年六月二十日已公布增訂第二百零一條之一第二項，並於同月二十二
    日施行，是本案關於行使偽造信用卡部分，被告行為後法律有變更，但修正前刑
    法第二百十六條、第二百十條之行使偽造私文書罪（與輕罪第三百三十九條第一
    項詐欺取財罪論以牽連犯），其法定刑為五年以下有期徒刑，較增訂後之新法第
    二百零一條之一第二項規定之法定刑為五年以下有期徒刑，得併科三萬元以下罰
    金為輕，依刑法第二條第一項但書規定，自應適用最有利於行為人之舊法。另被
    告此部分所犯上開二罪，其間有方法、結果之牽連關係，應依刑法第五十五條之
    規定，從一重依刑法第二百十六條、第二百十條之行使偽造私文書罪處斷。被告
    多次行使偽造私文書之犯行，其犯罪時間緊接，犯罪構成要件相同，顯係基於概
    括犯意反覆而為，應依刑法第五十六條連續犯之規定，論以一罪並加重其刑；（
    三）又被告所犯刑法第二百十二條之變造特種文書罪部分，其變造之國民身分證
    迄未供被告提出行使，業據被告供明在卷。且所變造之國民身分證，有丙○○、
    乙○○之國民身分證，但本案並未發現有偽造丙○○名義之私文書，且除乙○○
    外，就被告有偽造私文書之「盧中宏」、「陳傑高」二人部分，亦未發現被告有
    變造「盧中宏」、「陳傑高」二人之國民身分證。是核被告上開變造特種文書罪
    之犯行，與其所犯刑法第二百十六條、第二百十條之行使偽造私文書罪之間，依
    行為時上開客觀的事實觀察，尚難認有不可分離之直接密切關係，自非牽連犯，
    而應分論併罰。（四）扣案如附表一所示偽造之信用卡五張皆為被告所有並供犯
    罪所用或犯罪預備之物，均依刑法第三十八條第一項第二款宣告沒收。至於被告
    在該五張信用卡上偽簽之「乙○○」、「盧中宏」、「陳傑高」署押，因隨整張
    信用卡沒收，自毋庸重複宣告沒收。再，如附表二所示偽造之「盧中宏」署押三
    枚、「乙○○」署押七枚，不問屬於犯人與否，均應依刑法第二百十九條之規定
    ，宣告沒收之。另在扣案之變造丙○○、乙○○國民身分證上，所換貼之被告照
    片各一張，係被告所有，並供其變造國民身分證犯罪使用之物，亦應依刑法第三
    十八條第一項第二款之規定宣告沒收。至於附表二所示簽帳單十張，被告既已交
    付各該特約商店行使，已非屬被告所有，自不在沒收之列，併此敘明。
三、本件公訴意旨雖另以：被告除前開有罪部分外，尚有偽造卷附之「林玉紅」簽帳
    單二張及「林宏明」簽帳單一張，持以行使而詐取財物，因認被告此部分所為，
    亦涉有刑法第二百十六條、第二百十條、及第三百三十九條第一項之罪嫌云云。
    惟被告於原審審理時均堅決否認此部分犯行，辯稱：伊只有偽簽扣案信用卡背面
    的簽名，其他的不是伊偽簽的云云。經查，扣案之五張偽造之信用卡背面僅偽簽
    有「乙○○」、「盧中宏」、「陳傑高」之署押，並無偽簽有「林玉紅」及「林
    宏明」之署押，有偽造之信用卡五張扣案可稽，難認此部分亦係出於被告所為，
    此外，復查無其他積極證據足資證明被告有公訴人所指此部分犯行，被告被訴此
    部分犯行，尚屬不能證明，惟因公訴意旨認此部分與前開有罪部分，有連續犯之
    裁判上一罪關係，爰不就此部分另為被告無罪之諭知，亦併予敘明。
四、原審判決就被告前開所犯予以論罪科刑，固非無見，惟本案被告所犯刑法第二百
    十二條之變造特種文書罪與刑法第二百十六條、第二百十條之行使偽造私文書罪
    等其他所犯，並無牽連犯之裁判上一罪關係，原審判決誤認有此裁判上一罪關係
    ，而從一重依刑法第二百十六條、第二百十條之行使偽造私文書罪處斷，尚有未
    洽；又原審判決事實欄，僅論及被告意圖為自己不法所有之概括犯意，未論及變
    造特種文書、及行使偽造私文書罪部分亦概括犯意，且將被告到「仟禧小吃部」
    、「臺灣丸久股份有限公司」等特約商店刷卡消費之日期即八十九年九月二十日
    ，誤認為同年九月十九日，以上部分亦有未合。是本案被告上訴意旨，以前開情
    詞指摘原審判決量刑過重不當，雖無理由，但原審判決既有上開可議之處，自屬
    無可維持，自應由本院將原審判決予以撤銷改判，爰審酌被告變造國民身身證之
    情節、及其年輕力壯不循合法途徑取得財富，希圖不勞之獲，所得財物價值，對
    被害人造成之損害，冒名刷卡消費破壞社會交易秩序之犯罪手段及犯後坦承犯行
    ，態度良好等一切情狀，分別量處如主文第二項所示之刑，並依法定其應執行之
    刑。在變造之丙○○、乙○○國民身分證上所黏貼之「丁○○」照片各一張、及
    扣案如附表一所示偽造之信用卡五張、以及在附表二所示信用卡簽帳單上所偽造
    之「盧中宏」簽名署押三枚、「乙○○」簽名署押七枚，均依法宣告沒收。
五、據上論斷，應依刑事訴訟法第三百六十九條第一項前段、第三百六十四條、第二
    百九十九條第一項前段，刑法第二條第一項但書、第五十六條、第二百十二條、
    第二百十六條、第二百十條、第三百三十九條第一項、第五十五條、第五十一條
    第五款、第三十八條第一項第二款、第二百十九條、罰金罰鍰提高標準條例第一
    條前段，判決如主文。
本案經檢察官甲○○到庭執行職務。
中      華      民      國    九十三    年    十一      月      十      日
                                  臺灣高等法院臺中分院刑事第三庭
                                        審判長法  官  江  錫  麟
                                              法  官  胡  忠  文
                                              法  官  廖  柏  基
右正本證明與原本無異。
變造國民身分證部分，不得上訴。
其餘部分，均得上訴。
如不服本判決應於收受送達後十日內向本院提出上訴書狀，其未敘述上訴之理由者並
得於提起上訴後十日內向本院補提理由書（均須按他造當事人之人數附繕本）。
                                              書記官  詹  錫  朋
中      華      民      國      九十三   年      十一     月    十一    日
附錄本案論罪科刑法條：
刑法第二百十六條：
行使第二百十條至第二百十五條之文書者，依偽造、變造文書或登載不實事項或使登
載不實事項之規定處斷。
刑法第二百十條：
偽造、變造私文書，足以生損害於公眾或他人者，處五年以下有期徒刑。
刑法第二百十二條：
偽造、變造護照、旅券、免許證、特許證及關於品行、能力服務或其他相類之證書、
介紹書，足以生損害於公眾或他人者，處一年以下有期徒刑、拘役或三百元以下罰金
。
附表一：
１、偽造之慶豐銀行信用卡（卡號：四五七九─六七八九─三三七四─一九一六號，
    原發卡銀行為玉山商業銀行，原持卡人為郭美蓮）一張。
２、偽造之誠泰商業銀行信用卡（卡號：五四二八─二一○○─○○五八─○二○七
    號，原發卡銀行為安泰商業銀行，原持卡人為江忠義）一張。
３、偽造之渣打銀行信用卡（卡號：四五七九─六七八九─三三五五─六九○○號，
    原發卡銀行為玉山商業銀行，原持卡人為李秀琴）一張。
４、偽造之渣打銀行信用卡（卡號：四九○七─000000000─○一○九號，
    原發卡銀行為中華商業銀行，原持卡人為莊松恩）一張。
５、偽造之華僑商業銀行信用卡（卡號：四五六三─000000000─○四一二
    號，原發卡銀行為美商花旗銀行，原持卡人為王修德）一張。
附表二：
１、大大銀樓金額新臺幣一萬七千八百元之信用卡簽帳單（其上有偽造之「盧中宏」
    署押一枚）。
２、富凱城西餐廳金額新臺幣一千五百十八元之信用卡簽帳單（其上有偽造之「盧中
    宏」署押一枚）。
３、南昌童裝中心金額新臺幣二萬三千四百元之信用卡簽帳單（其上有偽造之「盧中
    宏」署押一枚）。
４、大大銀樓金額新臺幣二萬四千二百元之信用卡簽帳單（其上有偽造之「乙○○」
    署押一枚）。
５、南昌童裝中心金額新臺幣一萬八千四百元之信用卡簽帳單（其上有偽造之「乙○○」署押一枚）。
６、臺灣加油站有限公司金額新臺幣九百元之信用卡簽帳單（其上有偽造之「乙○○
    」署押一枚）。
７、車寶貝汽車百貨股份有限公司金額新臺幣五千九百四十五元之信用卡簽帳單（其
    上有偽造之「乙○○」署押一枚）。
８、大大銀樓金額新臺幣一萬五千二百元之信用卡簽帳單（其上有偽造之「乙○○」
    署押一枚）。
９、仟禧小吃部金額新臺幣九千五百元之信用卡簽帳單（其上有偽造之「乙○○」署
    押一枚）。
１０、臺灣丸久股份有限公司金額新臺幣一千六百四十八元之信用卡簽帳單（其上有偽
    造之「乙○○」署押一枚）。
                                                    Ｉ
